臺灣桃園地方法院刑事判決
111年度訴字第188號
公  訴  人  臺灣桃園地方檢察署檢察官 
被      告  趙嶸軒


            許嘉彰



            江逢昭


上列被告因傷害等案件，經檢察官提起公訴(110年度偵字第9934
號)，本院判決如下：
    主  文
趙嶸軒共同犯剝奪他人行動自由罪，處有期徒刑肆月，如易科罰
金，以新臺幣壹仟元折算壹日。
許嘉彰共同犯剝奪他人行動自由罪，處有期徒刑肆月，如易科罰
金，以新臺幣壹仟元折算壹日。
江逢昭共同犯剝奪他人行動自由罪，處有期徒刑肆月，如易科罰
金，以新臺幣壹仟元折算壹日。
    事  實
一、趙嶸軒、江逢昭與邱逸彥間有債務糾紛，因邱逸彥避不見面
    ，嗣趙嶸軒、江逢昭分別得知邱逸彥與歐維謙(甫經緝獲，
    現由本院審理中)相約於民國110年2月3日，在桃園市桃園區
    博愛路附近見面，趙嶸軒遂要求許嘉彰陪同；江逢昭則單獨
    於110年2月3日下午9時30分許，前往上址，並發現邱逸彥現
    身於桃園市桃園區民權路及和平路口附近之便利商店後，趙
    嶸軒隨即與許嘉彰下車欲攔下邱逸彥，惟遭邱逸彥發覺，邱
    逸彥遂逃離。趙嶸軒、許嘉彰、江逢昭、歐維謙自後追上邱
    逸彥，江逢昭先持鐵棍毆打邱逸彥小腿，其餘3人則不顧邱
    逸彥掙扎而與其拉扯。歐維謙見狀即駕駛江逢昭所有之車牌
    號碼000-0000號自用小客車，並與趙嶸軒、許嘉彰、江逢昭
    等共同基於妨害自由之犯意聯絡，先由趙嶸軒、許嘉彰將邱
    逸彥推入上開車輛後座，並一左一右顧守，以防邱逸彥逃離
    ，江逢昭則坐上副駕駛座。待眾人坐定後，許嘉彰、江逢昭
    先後以徒手方式毆打邱逸彥腹部、手臂及頭部，致邱逸彥受
    有右側頭部顳區、右下腹壁、右前臂及雙側下肢多處挫擦傷
    等傷害後(所涉傷害罪部分，業經邱逸彥於本院審理期日當
    庭撤回告訴)，再由歐維謙駕車離去，並以此方式違反邱逸
    彥意願而剝奪其行動自由。嗣經警巡邏發現上情，當場於桃
    園市桃園區和平路與民權路口攔阻並逮捕趙嶸軒等4人，始
    悉上情。
二、案經邱逸彥訴由桃園市政府警察局桃園分局報告臺灣桃園地
    方檢察署檢察官偵查後起訴。
    理  由
壹、程序事項
一、按被告以外之人於審判外之言詞或書面陳述，除法律有規定
    者外，不得作為證據；被告以外之人於審判外之陳述，雖不
    符前四條之規定，而經當事人於審判程序同意作為證據，法
    院審酌該言詞陳述或書面陳述作成時之情況，認為適當者，
    亦得為證據。當事人、代理人或辯護人於法院調查證據時，
    知有第159 條第1 項不得為證據之情形，而未於言詞辯論終
    結前聲明異議者，視為有前項之同意，同法第159 條第1 項
    、第159 條之5 分別定有明文。經查，本判決下引被告以外
    之人於審判外言詞陳述之證據能力，被告趙嶸軒、江逢昭、
    許嘉彰(下稱被告3人)於本院準備程序中對上開證據之證據
    能力表示同意有證據能力（見本院卷第66頁），迄於言詞辯
    論終結前亦均未聲明異議。審酌該等具有傳聞證據性質之證
    據，其取得過程並無瑕疵或任何不適當之情況，與本案待證
    事實間復具有相當之關聯性，應無不宜作為證據之情事，認
    以之作為本案之證據，應屬適當，依上開規定，自得作為證
    據。
二、另本院下列所引用之非供述證據之證據能力部分，並無證據
    證明係公務員違背法定程序所取得，且經本院於審理期日提
    示予被告辨識而為合法調查，檢察官、被告3人於本院審理
    時亦均未主張排除其等證據能力，迄本案言詞辯論終結前復
    未表示異議，本院審酌前揭文書證據並無顯不可信之情況與
    不得作為證據之情形，依刑事訴訟法第158 條之4 反面解釋
    及第159 條之4 之規定，均認有證據能力。
貳、實體事項：
一、認定事實所憑之證據及理由：
　㈠訊據被告3人固坦承有上開犯罪事實欄所載之客觀事實，然矢
    口否認有何剝奪行動自由之犯行，被告趙嶸軒辯稱：因為告
    訴人在車上就說可不可以載回去他家，他有說不然上車講，
    他說要去哪裡，我們都是配合他云云；被告許嘉彰辯稱：我
    覺得這樣沒有妨害自由云云；被告江逢昭辯稱：我沒有綁住
    他，沒有把他關著，因為好不容易找到，我怕他跑掉，我覺
    得不是很嚴重，沒有把他鎖在房間，所以不構成妨害自由云
    云。
　㈡經查，就上開犯罪事實欄所載之客觀事實，為被告3人所不爭
    執，核與告訴人於警詢、偵訊及本院審理時之證述大致相符
    (見偵字卷第49頁至第53頁、第257頁正反面，本院卷第183
    頁至第191頁)，並有現場監視器截圖照片共4張（見偵字第9
    934號卷第105頁正反面）、作案車輛監視器畫面1張（見偵
    字第9934號卷第107頁）、桃園市政府警察局桃園分局110年
    3月30日桃警分刑字第1100018573號函及所附現場勘查報告
    、勘察採證同意書及指紋鑑定書影本（見偵字第9934號卷第
    211頁至第239頁反面）、本院於111年5月17日勘驗路口監視
    器畫面之勘驗筆錄（見本院卷第69頁至第75頁），是此部分
    之事實，堪以認定。
　㈢被告3人固以前詞為辯，惟被告趙嶸軒於警詢時供稱：「過程
    中邱逸彥不斷大呼救命，我們便先將邱逸彥帶上車離開現場
    」等語(見偵字卷第45頁反面)；被告江逢昭於警詢時供稱：
    「我押他是因為他欠我錢，我找到他後怕他跑掉，我怕邱逸
    彥跑回車上拿刀，才強押他上車」等語(見偵字卷第27頁反
    面)；被告許嘉彰則於警詢時供稱：「我們一行四人將邱逸
    彥推上車後開車」等語（見偵字卷第39頁反面)，且告訴人
    於本院審理時到庭證稱：「當天上車，我一開始沒有自願，
    但後來我說好，也是因為他們人多，我只好說好」等語（見
    本院卷第187頁反面)，足徵被告趙嶸軒前開辯稱「告訴人說
    上車講，告訴人自願上車」云云，委無足採。再觀諸本院勘
    驗筆錄記載「A男伸出右手抓住告訴人脖頸處後方，告訴人
    不停掙扎；A男持續用右手抓住告訴人脖頸處後方，告訴人
    用右手試圖撥開A男，同時身體不斷扭動掙扎；A男持續用右
    手抓住告訴人脖頸處後方導致告訴人往後傾倒，告訴人用右
    手試圖撥開A男，同時身體不斷扭動掙扎...；A男雙手不斷
    抓住告訴人脖頸處，B男左手也拉住告訴人衣領後方，告訴
    人不斷掙扎；A男從告訴人左側用雙手往其脖頸處，B男亦用
    左手拉住告訴人衣領後方，A男與B男一同將告訴人往監視器
    畫面右下角方向帶，期間告訴人不斷掙扎，有一身穿A色長
    袖上衣之C男站立於監視器畫面下方，隨後四人消失於監視
    器畫面」等情，而被告趙嶸軒於本院準備程序中稱其為A男
    ，被告許嘉彰則於本院準備程序中稱其為B男，被告江逢昭
    則於本院準備程序中稱其為C男(見本院卷第64頁)。經核被
    告3人於警詢之供述及告訴人之證詞，再佐以本院勘驗筆錄
    之過程可知，告訴人之脖頸處、衣領後方分別遭被告趙嶸軒
    其被告許嘉彰拉住，其行動自由已受拘束，衡情與告訴人所
    稱「沒有自願，但因為他們人多，只好說好」等語相符，倘
    告訴人自始即願意上車，被告3人毋庸以上開手段限制其行
    動，告訴人亦不會有掙扎之行為，而告訴人因受上開限制並
    與被告3人一同上車之行為，當屬違反告訴人意願而限制其
    行動無訛。至被告3人上開所辯，顯與一般社會通念有別，
    係渠等被告對於法治觀念認知薄弱，所辯均無足採。
　㈣本案事證明確，被告3人上揭犯行堪可認定，應予依法論科。
二、論罪科刑：
　㈠按刑法第302條第1項及第304條第1項之罪，均係以人之自由
    為其保護之法益。而刑法第302條第1項之罪所稱之非法方法
    ，已包括強暴、脅迫或恐嚇等一切不法手段在內，因之，如
    以非法方法剝奪他人行動自由行為過程中，迫使被害人行無
    義務之事，則該行為仍屬於非法方法剝奪行動自由之部分行
    為，應僅論以刑法第302條第1項之罪，無另成立同法第304
    條第1項之餘地。次按刑法第302條第1項所謂以非法方法剝
    奪人之行動自由，係指私行拘禁以外之非法方法，妨害其行
    動自由而言。若將被害人拘禁於一定處所，繼續較久之時間
    ，而剝奪其行動自由，仍屬私行拘禁（最高法院85年度台上
    字第4514號判決意旨參照）。經查，被告3人因與告訴人有
    債務關係，遂以上開手段違反告訴人意願使其上車之方式，
    剝奪其行動自由，依上開說明，應僅論以刑法第302條第1項
    之罪，而本案告訴人之行動自由被剝奪後上車，告訴人於偵
    訊時稱「整個過程約10分鐘...我注意到路邊好像有警察，
    這名警察跟著我們，當車子繞回去時就被警察逮捕」等語(
    見偵字卷第257頁反面)，是依上開實務見解，本案之時間尚
    短，依其情節及程度，尚無達到刑法第302條第1項前段之「
    私行拘禁行為」，應係構成同條項後段所指「以其他非法方
    法，剝奪他人之行動自由」。是核被告3人所為，均係犯刑
    法第302條第1項之剝奪他人行動自由罪。而被告3人與歐維
    謙就本案犯行均有犯意聯絡及行為分擔，應論以共同正犯。
　㈡爰審酌被告3人為處理債務糾紛，不思理性而為本件犯行，且
    被告3人法治觀念薄弱，矢口否認有何本案犯行，並飾詞狡
    辯，是被告3人之犯後態度不佳，並審酌被告3人之犯罪動機
    、目的、手段及所生危害程度，暨被告趙嶸軒於警詢自陳高
    職畢業之智識程度，職業為修車，家庭經濟狀況勉持；被告
    許嘉彰於警詢自陳大學肄業之智識程度，待業中，家庭經濟
    狀況勉持；被告江逢昭於警詢自陳高中畢業之智識程度，職
    業為服務業，家庭經濟狀況勉持(見偵字卷第43頁、第37頁
    、第25頁)，被告3人之素行及告訴人於本院審理中表明原諒
    被告等人(見本院卷第191頁)之一切情狀，分別量處如主文
    所示之刑，並均諭知易科罰金之折算標準，以資懲儆。
三、本案所扣鐵棍1隻，雖係被告江逢昭所有，然此與被告3人所
    犯本案剝奪行動自由之犯行無關，爰不予宣告沒收。
參、不另為公訴不受理部分：
一、公訴意旨略以：被告趙嶸軒、被告江逢昭與告訴人邱逸彥間
    有債務糾紛，因告訴人避不見面，嗣被告趙嶸軒、被告江逢
    昭分別得知告訴人與被告歐維謙相約於110年2月3日，在桃
    園市桃園區博愛路附近見面，被告趙嶸軒遂要求被告許嘉彰
    陪同；被告江逢昭則單獨於110年2月3日下午9時30分許，前
    往上址，並發現告訴人現身於桃園市桃園區民權路及和平路
    口附近之便利商店後，被告趙嶸軒隨即與被告許嘉彰下車欲
    攔下告訴人，惟遭告訴人發覺，告訴人遂逃離。被告趙嶸軒
    、許嘉彰、江逢昭、歐維謙自後追上告訴人，並均基於傷害
    之犯意，被告江逢昭先持鐵棍毆打告訴人小腿，其餘被告3
    人則不顧告訴人掙扎而與其拉扯。被告歐維謙見狀即駕駛被
    告江逢昭所有之車牌號碼000-0000號自用小客車，先由被告
    趙嶸軒將告訴人推入上開車輛後座，其並與被告許嘉彰一左
    一右顧守，以防告訴人逃離，被告江逢昭則坐上副駕駛座。
    待眾人坐定後，被告許嘉彰、被告江逢昭又再承繼前開傷害
    之犯意，先後以徒手方式毆打告訴人之腹部、手臂及頭部，
    致告訴人受有右側頭部顳區、右下腹壁、右前臂及雙側下肢
    多處挫擦傷等傷害後，再由歐維謙駕車離去。嗣經警巡邏發
    現上情，當場於桃園市桃園區和平路與民權路口攔阻並逮捕
    ，始悉上情。因認被告趙嶸軒、許嘉彰、江逢昭3人均涉犯
    刑法第277條第1項之傷害罪嫌等語。
二、按告訴乃論之罪，告訴人於第一審辯論終結前，得撤回其告
    訴，告訴經撤回者，應諭知不受理之判決，且此項判決得不
    經言詞辯論為之，刑事訴訟法第238條第1項、第303條第3款
    、第307條分別定有明文。經查，本案被告趙嶸軒、被告許
    嘉彰、被告江逢昭被訴傷害部分，經檢察官提起公訴，認渠
    等被告涉犯刑法第277條第1項之罪嫌，而前開傷害罪依同法
    第287條前段規定，須告訴乃論。茲因告訴人於本院審理時
    當庭具狀對被告趙嶸軒、許嘉彰、江逢昭撤回傷害部分之告
    訴，此有刑事撤回告訴狀在卷可查(見本院卷第207頁)，依
    上開規定，被告江逢昭、許嘉彰、趙嶸軒被訴傷害部分，本
    應為不受理之判決，惟按刑法第302條第1項之剝奪他人行動
    自由罪，其構成要件中所稱「非法方法」，本即包括強暴、
    脅迫等一切非法手段在內，且本案被告趙嶸軒、許嘉彰、江
    逢昭係基於討債之犯意前往對告訴人實施剝奪他人行動自由
    之行為，而過程中致告訴人受有普通傷害者，乃強暴當然之
    結果，不另論以普通傷害罪，是傷害之犯行原已包含於本案
    剝奪他人行動自由犯行之內，非另成一罪，爰不另為不受理
    之諭知。
據上論斷，應依刑事訴訟法第299條第1項前段，判決如主文。
本案經檢察官陳雅譽提起公訴，檢察官施婷婷到庭執行職務。
中　　華　　民　　國　　111 　年　　10 　　月　　11 　日
                  刑事第七庭　審判長法　官　陳佳宏
　　　　　　　　　　　　　　　　　　法　官　黃弘宇
　　　　　　　　　　　　　　　　　　法　官　方楷烽
以上正本證明與原本無異。
如不服本判決，應於判決送達後20日內，向本院提出上訴狀。
                                    書記官　詹右辰
中　　華　　民　　國　　111 　年　　10 　　月  　11 　日